臺灣高等法院刑事判決　　　　　　　　 94年度上訴字第825號
上　訴　人
即　被　告　甲○○
上列上訴人因毒品危害防制條例案件，不服臺灣板橋地方法院
93年度訴字第2394號，中華民國94年1月27日第一審判決（起訴
案號：臺灣板橋地方法院檢察署93年度毒偵字第4840號、核退毒
偵字第1716號），提起上訴，本院判決如下：
    主  文
原判決撤銷。
甲○○連續施用第一級毒品，處有期徒刑柒月，扣案之第一級毒
品海洛因淨重零點壹肆公克沒收銷燬，包裹上開海洛因之包裝袋
壹個沒收；又連續施用第二級毒品，處有期徒刑參月。應執行有
期徒刑玖月，扣案之上開海洛因沒收銷燬，包裝袋沒收。
    事  實
一、甲○○前於民國九十年間因施用毒品案件，經送觀察、勒戒
    後，均認無繼續施用毒品之傾向，經臺灣板橋地方法院檢察
    署檢察官九十年四月十一日、九十年十一月十八日分別以九
    十年度毒偵字第一0七六號及九十年度毒偵字第四一三八號
    為不起訴處分確定。詎仍不知悔改，基於施用第一級毒品海
    洛因（下稱海洛因）及第二級毒品安非他命（下稱安非他命
    ）之概括犯意，自九十三年八月底某日起至同年十月二十日
    止，先後在臺北縣三重市○○街三二七巷八七號三樓之住處
    施用海洛因十餘次；另於同年十月十八日、十九日，先後在
    上開地點施用安非他命二、三次。嗣於同年十月二十一日二
    十時許，在臺北縣三重市○○街三二七巷口為警查獲，並扣
    得以其所有之包裝袋包裹之海洛因一包（淨重零點一四公克
    ）。
二、案經臺北縣政府警察局蘆洲分局報請臺灣板橋地方法院檢察
    署檢察官偵查起訴。
    理  由
一、上訴人即被告甲○○經傳喚，未據到庭。惟查，右開犯罪事
    實，業據被告於原審坦承不諱（見原審卷第二九、三十頁）
    ，並有白粉一包扣案足佐，上開白粉經送鑑定，確含海洛因
    成分（淨重零點一四公克。空包裝重零點一六公克），有法
    務部調查局九十三年十一月十五日所出具之鑑定通知書一紙
    可證（見毒偵第四八四0號卷第二二頁）。又被告於九十三
    年十月二十一日日經警採集尿液送驗結果，呈鴉片類嗎啡陽
    性及安非他命類甲基安他命陽性反應，亦有台灣檢驗科技股
    份有限公司濫用藥物尿液檢驗報告（報告編號：CH/2004/A0
    433）可按（見毒偵第一七一六號卷第五頁）。按海洛因係
    由嗎啡經化學合成之半人工合成品，其毒性倍於嗎啡，其施
    打或吸食後經人體代謝作用而分解成毒性較低之嗎啡，而於
    尿液中被檢測出，故吸食或施打海洛因或嗎啡在尿液中均以
    嗎啡形態被檢測出。上開白粉經鑑驗出海洛因成份，足徵被
    告前開施用海洛因之自白，應屬實在。被告於九十年間因施
    用毒品案件，經送觀察、勒戒後，均認無繼續施用毒品之傾
    向，經臺灣板橋地方法院檢察署檢察官分別以九十年度毒偵
    字第一0七六號及九十年度毒偵字第四一三八號為不起訴處
    分確定，有被告之刑案資料查註紀錄表可參（見毒偵第一七
    一六號卷第二六、二七頁）。被告於觀察、勒戒執行完畢釋
    放後五年內再犯本件施用毒品之罪，事證明確，犯行堪予認
    定。
二、查海洛因、安非他命分別為毒品危害防制條例第二條第二項
    第一款、第二款所列之第一級毒品、第二級毒品。核被告甲
    ○○所為，係犯同條例第十條第一項、第二項之施用第一級
    毒品罪及施用第二級毒品罪。先後多次施用第一級毒品及第
    二級毒品之犯行，時間緊接，犯罪構成要件相同，顯係分別
    基於概括之犯意反覆為之，應各依連續犯規定以一罪論，並
    加重其刑。所犯上開二罪，罪名互殊、手段不同，為數罪，
    應予分論併罰。
三、原審據以論科，雖非無見。然查，被告前因偽造文書罪、違
    反毒品危害防制條例案件（二次），經法院分別判處有期徒
    刑二月、八月、四月，並據裁定應執行有期徒刑十一月，又
    因違反毒品危害防制條例案件及竊盜罪，經法院分別判處有
    期徒刑五月、四月，上開各罪合併接續執行，於九十一年十
    月十五日入獄執行，九十三年一月二十日改執行拘役四十日
    ，同年二月二十八日拘役執行完畢，有期徒刑部分則因縮短
    刑期於九十三年二月二十九日因縮刑假釋付保護管束，原應
    於同年七月六日假釋期滿執行完畢。惟上開假釋經法院裁定
    撤銷，並於九十三年十月二十二日入監執行殘餘刑期有期徒
    刑四月十三日，於九十四年三月六日執行完畢，有本院被告
    全國前案紀錄表可參。依此情形，則被告本件犯罪並非在受
    有期徒刑之執行完畢，五年內再犯，即與累犯規定不符。原
    判決認定：「被告前因竊盜罪，經臺灣臺北地方法院判處有
    期徒刑四月，於九十三年一月二十日執行完畢，有被告全國
    前案紀錄表可按，其受有期徒刑之執行完畢，五年內再犯本
    件有期徒刑以上之罪，為累犯，應依法重其刑」，尚有違誤
    。被告未具理由上訴，雖無可取，惟原判決既有可議，即屬
    無可維持，應予撤銷改判。爰審酌被告有多次毒品之前科、
    素行不佳，不思戒除毒癮，改過自新，竟仍施用毒品，情節
    非輕，惟其事後坦承犯行，尚知悔悟，態度良好，暨其犯罪
    之動機、目的、手段、所生危害等一切情狀，分別量處如主
    文第二項所示之主刑，並定其應執行刑。扣案之海洛因淨重
    零點一四公克，係查獲之第一級毒品，不問屬於犯人與否，
    依毒品危害防制條例第十八條第一項前段宣告沒收銷燬之。
    包裹上開海洛因之包裝袋一個，並非不可與毒品海洛因分離
    ，為毒品之外包裝，係用於包裹毒品，防止其裸露、潮溼，
    便於攜帶施用，乃供被告施用海洛因所用之物，已據其供明
    ，且自其身上查獲，當屬其所有無訛，依刑法第三十八條第
    一項第二款規定宣告沒收。
四、被告經合法傳喚，無正當理由不到庭，不待其陳述，逕行判
    決。
據上論斷，應依刑事訴訟法第369條第1項前段、第364條、第371
條、第299條第1項前段、毒品危害防制條例第10條第1項、第2項
、第18條第1項前段，刑法第11條、第56條、第51條第5款、第38
條第1項第2款，判決如主文。
本案經檢察官鄭龍照到庭執行職務。
中　　華　　民　　國　　94　　年　　4 　　月　　29　　日
　　　　　　　　　刑事第二十一庭審判長法　官  溫耀源
　　　　　　　　　　　　　　　　　　  法　官  邱同印
　　　　　　　　　　　　　　　　　　  法　官  吳  燦
以上正本證明與原本無異。
施用第一級毒品部分如不服本判決，應於收受送達後十日內向本
院提出上訴書狀，其未敘述上訴之理由者並得於提起上訴後十日
內向本院補提理由書（均須按他造當事人之人數附繕本）。
施用第二級毒品部分不得上訴。
                                      書記官  陳靜姿
中　　華　　民　　國　　94　　年　　4 　　月　　29　　日
附錄：本案論罪科刑法條全文
毒品危害防制條例第十條
施用第一級毒品者，處六月以上五年以下有期徒刑。
施用第二級毒品者，處三年以下有期徒刑。
